臺灣高等法院刑事判決　　　　　　　　　　　　　九十一年度上訴字第二七七一號
　　上　訴　人
　　即　被　告　甲○○
　　　　　　　　乙○○
　　　　　　　　丁○○
　　右二人共同
　　選任辯護人　盧國勳
　　　　　　　　蔡行志
右上訴人因妨害自由等案件，不服臺灣板橋地方法院九十一年度訴字第五二五號，中
華民國九十一年六月十四日第一審判決（起訴案號：臺灣板橋地方法院檢察署九十年
度偵字第一五二五五號）提起上訴，本院判決如左：
    主  文
上訴駁回。
乙○○、丁○○緩刑貳年。
    事  實
一、甲○○曾有恐嚇取財等前科，於民國八十四年九月八日假釋出監，指揮書執行完
    畢日期為八十五年一月十七日（尚非累犯），其因丙○○（另經原審判決確定）
    曾向其父母借用金額計新臺幣（下同）九萬元之支票二張，並持之向乙○○、丁○○夫婦調現，事後遲未清償，而於九十年六月十五日二十三時三十分許，在臺
    北縣五股鄉○○路二十七號乙○○與丁○○住處（經營美容院），與乙○○、丁○○及丙○○，一起商討如何處理債務，甲○○因不滿丙○○尚未處理債務完畢
    即欲起身離去，竟基於傷害之犯意，徒手毆打丙○○，致丙○○受有左膝挫傷合
    併撕裂傷之傷害。同時乙○○、丁○○見丙○○奮力掙脫逃往屋外，亦緊跟在後
    ，並均與甲○○共同基於妨害自由之犯意聯絡，由甲○○用右手架住丙○○之脖
    子，乙○○雙手拉住丙○○之右手，丁○○則從後拉著丙○○之褲帶，共同將丙○○以推拉之方式帶回乙○○與丁○○之上開住處內，並由丁○○將該處鐵門拉
    下，且由甲○○接續先前之傷害犯意，並與有犯意聯絡之乙○○，共同以徒手及
    腳踢之方式毆打丙○○，致丙○○受有右頰挫傷、額頭挫傷擦傷及左臉撕裂傷之
    傷害，而共同以此非法方法剝奪丙○○之行動自由至隔日凌晨約二時許止，始任
  由丙○○離去。
二、案經被害人丙○○訴由臺北縣警察局蘆洲分局報告臺灣板橋地方法院檢察署檢察
    官偵查起訴。
    理  由
一、訊據被告甲○○、乙○○、丁○○對於與丙○○在上開時、地一起商討如何處理
    債務等情固坦承不諱，惟均矢口否認有上開傷害及妨害自由之犯行，甲○○辯稱
    ：伊於丙○○要離去時是與丙○○有拉扯，惟並未毆打張寶權，後來係好心將丙○○扶入屋內，並未限制丙○○之行動自由云云。被告乙○○辯稱：伊並未毆打
    丙○○，丙○○所受之傷害係自己跌倒所造成，至於拉下鐵門係為了怕吵到鄰居
    ，伊並未限制丙○○之行動自由。被告丁○○辯稱：伊係扶丙○○進屋內，並非
    強行將之拖入，且因當時屋內凌亂，所以才叫他們到隔壁談，同時把大門鐵捲門
    放下，並未限制丙○○之行動自由云云。另被告乙○○、丁○○二人共同選任辯
    護人辯護意旨略以：I、既然乙○○就欠債緩期及分期清償已允諾，則被告乙○○何須出手毆打告訴人寶泉以促其還債，且丙○○是否與甲○○拉扯、跌倒而受
    有傷害流血，亦非無疑，且如有受傷為何遲至翌日早上九時許，始就醫並開立診
    斷証明書，又如告訴人臉部及頭部受傷，何以證人駱慶忠於丙○○第一次凌晨二
    時許到派出所報案時，並沒有注意到告訴人臉部是否受傷。II、告訴人就傷害情
    節於警訊及偵審中指訴不一，究竟是在屋內打或屋外馬路上打，用手打或用腳踼
    ，又毆打之人數為何，前後不一顯不可採。III、如被告乙○○有傷害丙○○為何
    由告訴人請友人陳芳勇協助和解而非被告請故人居中和解。Ⅳ、雙方已就分期延
    緩一周達成共識，被告乙○○何須強留告訴人，且證人黃順意亦證明裁縫間之鐵
    門於當晚十二時許並未拉下，被告與三、四個人在聊天，再告訴人亦自承並沒有
    簽任何本票，或為其他承諾，其是在甲○○離去後自行離去，均足以證明並無妨
    害自由之事。Ⅴ、被告丁○○是看到甲○○與告訴人丙○○在屋外拉扯、跌倒，
    基於好意摻扶丙○○入屋內，且當時夜深拉下美容院鐵門，所有人均到隔壁之裁
    縫間聊天，何來妨害自由等語。惟查：
  I、右揭事實，業據告訴人即被害人丙○○於警訊時指訴稱「於十五日二十時四十
      五分至五股鄉○○路二十七號與乙○○談論財物問題時至二十三時三十分，我
      要離去，甲○○就動手打傷我，我就跑出門外馬路上，不慎摔倒，乙○○、丁○○及甲○○三人一擁而上…然後三人將我拖至乙○○住處，丁○○就將電動
      鐵門按下，限制我的自由，乙○○與甲○○二人聯手動手打我，使我抱頭在地
      上翻滾受傷非常及疼痛…我當時在地上呻吟，乙○○、丁○○及甲○○三人表
      示不要假了，看多了，甲○○又命我跪下雙手不能扶地，甲○○叫丁○○拿水
      潑我…他們三人控制我自由至十六日凌晨大約二時左右才放我離去等語（參偵
      查卷第九、十頁）。偵查中指述稱「說到十一點多我要離開，甲○○突然就一
      拳打過來，並抓著我的衣領，我掙脫他跑出門外，結果在門外跌倒了，乙○○
      、丁○○及甲○○三人都跟上來，方用右手架住我脖子，張用手拉著我的右手
      ，蘇則從後提著我的褲帶，並不停的踼打我…他們把我拖進屋內後，張並叫蘇
      把鐵門拉下…只有方、張二人對我踢打，晚上十一點多至凌晨二點，後來他們
      累了，方要回家，我就到五股分駐所報案，警察要我去驗傷白天再做筆錄等語
      綦詳（偵查卷第四十八頁）。原審指訴稱「乙○○叫丁○○把鐵門關起來，我
      就在地板被乙○○、甲○○他們毆打…因為我的行動被控制，又被打，之後我
      們各自回家，我就跑到五股分駐所報案…」等語（參原審卷第五十八頁），復
      據證人即警員駱慶忠於偵查中及原審審理時到庭證稱：九十年六月十六日半夜
      （凌晨）丙○○口頭向我報案，我請丙○○先去驗傷，天亮後再會同其他被告
      做筆錄，我記得丙○○有流血；被害人丙○○係在九十年六月十六日凌晨約二
      時許到五股分駐所報案，後來我跟另一同事於六月十六日凌晨二點多有出發到
      現場，但現場的燈已經關了，我們隔天才通知被告等到分駐所，作筆錄的時候
      有拿診斷書過來…丙○○有將褲管捲起來，告訴我膝蓋受傷，所以我有看見丙○○膝蓋受傷流血，但沒有注意到丙○○臉部是否有受傷等語在卷（參原審卷
      七十四頁），此外，並有現場照片四張、丙○○於偵查中所繪製之現場圖一紙
      、借條一紙、支票一張、本票四張及丙○○之驗傷診斷書一份附卷可稽。
  II、被告甲○○於告訴人丙○○要離去時，確與丙○○有拉扯，丙○○奮力掙脫逃
      往屋外時，因而跌倒於地上，而受有左膝挫傷合併撕裂傷之傷害；被告甲○○
      、乙○○二人於將丙○○拖至屋內後，復共同以徒手及腳踢之方式毆打丙○○
      ，致丙○○受有右頰挫傷、額頭挫傷擦傷及左臉撕裂傷之傷害等情，已據被告
      丙○○上開指訴在卷，參以告訴人丙○○所受傷害之部位大都集中於頭部及臉
      部（右頰挫傷、額頭挫傷擦傷及左臉撕裂傷），衡諸一般社會經驗法則，頭部
      及臉部之傷害顯非單純與他人拉扯或自己跌倒所能造成自明，由此可見，被告
      甲○○、乙○○均有上開如事實欄所示之傷害犯行。
  III、被告甲○○、乙○○及丁○○三人亦有剝奪丙○○行動自由一事，迭經告訴人
      丙○○上開於警訊時、偵查中及原審審理時指述歷歷，且被告甲○○、乙○○
      、丁○○對於渠等將告訴人兼被告丙○○「扶」進屋內並將鐵門拉下等情，渠
      等亦一致供承到了十一點多，還沒有談完，他（指告訴人丙○○）就要離去，
      甲○○有叫他談完再走，他就往外跑，甲○○追出去，看到他跌倒，也跟著跌
      倒，丁○○先出來與乙○○扶起甲○○和丙○○至屋內等語在卷，則衡諸一般
      社會常情，告訴人丙○○當時既因被毆打而跑出門外馬路上，不慎摔倒，如非
      遭被告甲○○、乙○○、丁○○強行留下，豈有仍願意停留在該處長達一、二
      小時之理？且告訴人既已跌倒受傷，被告三人如係基於善意而為，何以未幫忙
      處理傷口，僅令告訴人坐在屋內？又何須於離開被告乙○○住處後，立即前往
      分駐所向警員報案，益足以證明被告三人係因恐告訴人所積欠之債務尚未談妥
      清償方式，如任令其離去，難以獲得保障乃基於剝奪告訴人行動自由之意思不
      令其離去至灼。
  Ⅳ、證人黃順意於原審審理時所為九十年六月間某日晚上十二點半，看見被告乙○○、丁○○及另一人在被告乙○○家（美容院隔壁），鐵門全部打開著，落地
      玻璃窗是關著，我隔著玻璃看到他們在裡面，他們靠著牆壁各自坐著一個椅子
      等語，其所為之證詞亦可以證明被告三人依著人數較多，且被害人已受傷之情
      形下，使被害人失去行動自由；至於證人陳芳勇既未在案發現場親自見聞，僅
      於事後告訴人之請求，主動為告訴人丙○○及被告乙○○洽談和解事宜，或係
      基於情誼所致，且其既未在場，所為證言不足採為有利被告甲○○、乙○○、
      丁○○之認定。是被告甲○○、乙○○、丁○○否認上開犯行所為之辯解，顯
      係卸責之詞，均不足採信，犯行均堪以認定。
二、核被告甲○○及乙○○所為，係犯刑法第二百七十七條第一項之傷害罪及第三百
    零二條第一項之以非法方法剝奪人之行動自由罪。被告丁○○所為，係犯刑法第
    三百零二條第一項之以非法方法剝奪人之行動自由罪。被告甲○○、乙○○就使
    丙○○受有「右頰挫傷、額頭挫傷擦傷及左臉撕裂傷之傷害」部分之傷害罪，彼
    此之間，互有犯意聯絡及行為分擔，為共同正犯；被告甲○○、乙○○、丁○○
    就上開以非法方法剝奪人之行動自由罪，彼此之間，亦互有犯意聯絡及行為分擔
    ，為共同正犯。被告甲○○、乙○○所犯上開傷害罪及以非法方法剝奪人之行動
    自由罪間，有方法結果之牽連關係，均應各依刑法第五十五條之規定從一重之以
    非法方法剝奪人之行動自由罪處斷。被告甲○○在上開時、地先後傷害丙○○，
    均係出於單一犯意所為之接續行為，為單純一罪。
三、原審依刑事訴訟法第二百九十九條第一項前段，刑法第二十八條、第二百七十七
    條第一項、第三百零二條第一項、第五十五條、第四十一條第一項前段，罰金罰
    鍰提高標準條例第一條前段、第二條，並審酌被告甲○○之前科紀錄，被告乙○○、丁○○均無前科，有臺灣高等法院檢察署刑案紀錄簡覆表各一份在卷足憑，
    渠等之智識程度、生活狀況，被告甲○○、乙○○、丁○○與丙○○彼此之間，
    因上開債務糾紛，而有上開犯行，及渠等犯罪之動機、目地、手段、所生之危害
    、犯罪後之態度等一切情狀，分別量處被告甲○○有期徒刑陸月，被告乙○○有
    期徒刑伍月，被告丁○○有期徒刑肆月，並均諭知易科罰金之折算標準，其認事
    用法核無不當，量刑亦稱允當，被告三人提起上訴仍以所辯之詞否認犯罪，指摘
    原審判決不當即無理由，應駁回其上訴。末按被告乙○○及丁○○二人前未曾受
    有期徒刑以上刑之宣告，因一時失慮，偶罹刑典，事後已與被害人達成民事上和
    解，有和解書一紙在卷可按，本院經此刑之宣告後，應知警惕而無再犯之虞，因
    認暫不執行其刑為當，均予以宣告緩刑二年，用啟自新。
四、公訴意旨另以：被告乙○○於九十年六月十五日二十三時三十分許，在臺北縣五
    股鄉○○路二十七號乙○○與丁○○住處（美容院）門外，基於恐嚇之犯意，以
    「給他死！幹你娘！」等語恫嚇丙○○，致生危害於安全，因認被告乙○○涉有
    刑法第三百零五條之恐嚇罪嫌云云。訊據被告乙○○堅決否認有此犯行，辯稱：
    伊並未恐嚇丙○○等語，經查此部分除被害人丙○○之指訴外，並無其他證據足
    資佐證。此外，復查無其他積極之證據足以證明被告有此部分之犯行，因公訴人
    認此部分與前揭論罪科刑部分有牽連犯之裁判上一罪關係，爰不另為無罪之諭知
    。
據上論斷，應依刑事訴訟法第三百六十八條、刑法第七十四條第一款，判決如主文。
本案經檢察官洪泰文到庭執行職務。
中      華      民      國      九十一      年    十一    月    十二    日
                              臺灣高等法院刑事第二十一庭
                                  審判長法  官  葉  騰  瑞
                                        法  官  莊  明  彰
                                        法  官  黃  國  忠
右正本證明與原本無異。
如不服本判決應於收受送達後十日內向本院提出上訴書狀，其未敘述上訴理由者並得
於提起上訴後十日內向本院補提理由書（均須按他造當事人之人數附繕本）。
                                        書記官  劉  貞  達
中      華      民      國      九十一      年    十一    月    十二    日
附錄本案論罪科刑法條全文
刑法第二百七十七條：
傷害人之身體或健康者，處三年以下有期徒刑、拘役或一千元以下罰金。
犯前項之罪，因而致人於死者，處無期徒刑或七年以上有期徒刑，致重傷者，處三年
以上、十年以下有期徒刑。
刑法第三百零二條：
私行拘禁或以其他非法方法，剝奪人之行動自由者，處五年以下有期徒刑、拘役或三
百元以下罰金。
因而致人於死者，處無期徒刑或七年以上有期徒刑，致重傷者，處三年以上十年以下
有期徒刑。
第一項之未遂犯罰之。
